臺灣彰化地方法院刑事判決　　　　　　　95年度訴字第1734號
公　訴　人　臺灣彰化地方法院檢察署檢察官
被　　　告　甲○○
　　　　　　　　　　（另案於臺灣彰化監獄彰化分監執行中）
上列被告因違反毒品危害防制條例案件，經檢察官提起公訴（95
年度毒偵字第3653、3681號）及移送併案審理（95年度毒偵字第
3852、3854、4326、4513號），被告於本院準備程序中就被訴事
實為有罪之陳述，經本院合議庭裁定由受命法官獨任依簡式審判
程序審理，判決如下：
    主    文
甲○○施用第一級毒品，累犯，處有期徒刑貳年肆月，扣案之第
一級毒品海洛因拾肆包（合計淨重肆點捌捌公克）除包裝袋外，
均沒收銷燬之，上開第一級毒品包裝袋拾肆個均沒收。
    犯罪事實
一、甲○○前有違反麻醉藥品管理條例案件之前科，又因施用毒
    品案件，由臺灣彰化地方法院檢察署檢察官聲請強制戒治並
    提起公訴，經本院以90年度毒聲字第1431號裁定令入戒治處
    所施以強制戒治，於民國90年11月28日停止戒治出所付保護
    管束，嗣經裁定撤銷停止戒治，令入戒治處所繼續施以強制
    戒治，已於92年2 月4 日執行完畢，並於翌日釋放；而起訴
    部分則經本院以90年度訴字第502 號判決判處有期徒刑1 年
    2 月確定；又因施用毒品案件，經本院以91年度訴字第325
    號判決判處有期徒刑1 年4 月確定；再因施用毒品案件，經
    臺灣嘉義地方法院以92年度簡字第256 號判決分別判處有期
    徒刑6 月、5 月，應執行有期徒刑10月確定；上開後三罪嗣
    經定應執行刑有期徒刑2 年確定，並與上開有期徒刑1 年2
    月接續執行，已於94年10月18日縮短刑期假釋出監付保護管
    束，並於95年2 月15日保護管束期滿未經撤銷假釋，視為執
    行完畢；另因施用第二級毒品案件，經本院於96年1 月8 日
    以95年度彰簡字第1024號判決判處有期徒刑6 月確定（正在
    執行中）。詎其仍不知悔改，於上開強制戒治執行完畢釋放
    後5 年內，復基於反覆施用第一級毒品海洛因之犯意，自95
    年8 月中旬某日起至96年1 月24日晚上某時許止，在其位於
    彰化縣彰化市○○里○○路○ 段292 號之住處或不特定地點
    之汽車上等處，以將第一級毒品海洛因摻入香煙中點火使產
    生煙霧吸用之方式及每1 、2 天施用1 次之頻率，反覆施用
    第一級毒品海洛因多次。期間內先後於下列時間、地點為警
    查獲：於95年8 月31日下午6 時30分許，因係毒品列管人
    口，依規定至警局採驗尿液，結果呈嗎啡陽性反應；於95
    年9 月7 日晚上8 時38分許，在彰化縣彰化市○○路中彰快
    速道路橋下為警查獲，並扣得其所有之第一級毒品海洛因2
    包（合計淨重1.11公克，空包裝總重0.7 8 公克）；於95
    年9 月11日下午3 時30分許，在彰化縣彰化市○○路○ 段32
    0 號前為警查獲，並扣得其所有之第一級毒品海洛因3 包（
    合計淨重0.37公克，空包裝總重0.81公克）；於95年9 月
    12日上午10時20分許，因係毒品列管人口，依規定至警局採
    驗尿液，結果呈嗎啡陽性反應；於95年9 月23日下午4 時
    35分許，在南投縣埔里鎮○○路455 號前為警查獲，並扣得
    其所有之第一級毒品海洛因2 包（合計淨重1.41公克，空包
    裝總重0.77公克）；於95年11月3 日下午9 時30分許，在
    彰化縣彰化市○○○路與建國西路口為警查獲，並扣得其所
    有之第一級毒品海洛因7 包（合計淨重1.99公克，空包裝總
    重3.24公克）；於96年1 月14日下午6時46 分許，因係毒
    品列管人口，依規定至警局採驗尿液，結果呈嗎啡陽性反應
    ；於96年1 月25日下午3 時30分許，因遭本院通緝而在彰
    化縣彰化市○○○○街口為警緝獲，嗣於羈押而進入臺灣彰
    化看守所時，經採驗其尿液呈鴉片類陽性反應。
二、案經臺中市警察局第六分局、彰化縣警察局彰化分局分別報
    告臺灣彰化地方法院檢察署檢察官偵查起訴，及彰化縣警察
    局彰化分局報告臺灣彰化地方法院檢察署檢察官、南投縣警
    察局埔里分局報告臺灣南投地方法院檢察署檢察官呈請臺灣
    高等法院臺中分院檢察署檢察長令轉臺灣彰化地方法院檢察
    署檢察官偵查後移送併案審理。
    理    由
一、被告甲○○於準備程序中，先就前揭犯罪事實為有罪之陳述
    ，且所犯係死刑、無期徒刑、最輕本刑為3 年以上有期徒刑
    以外之罪，經本院合議庭依刑事訴訟法第273 條之1 第1 項
    之規定，裁定由法官一人獨任進行簡式審判程序，合先敘明
    。
二、上揭事實，業據被告於本院審理中坦承不諱，且被告於前揭
    時地獲案後，經採其尿液送驗之結果均呈嗎啡陽性反應（按
    一般施用海洛因者會在其體內代謝為嗎啡成分殘留，並經由
    尿液排出），此有臺中市警察局第六分局協和派出所、彰化
    縣警察局彰化分局、南投縣政府警察局埔里分局毒品案件委
    託檢驗尿液代號與真實姓名對照單共5 紙、應受尿液採驗人
    尿液檢體採集送驗紀錄表共2 紙、詮昕科技股份有限公司00
    000000、00000000、00000000、00000000、00000000、5B10
    0155、00000000號濫用藥物尿液檢驗報告各1 紙附卷可稽，
    而被告於96年1 月25日下午3 時30分許為警緝獲，因羈押而
    進入臺灣彰化看守所時，經採驗其尿液亦呈鴉片類陽性反應
    （按嗎啡亦屬鴉片類毒品），亦有檢體採收紀錄表及詮昕科
    技股份有限公司00000000T 號濫用藥物尿液檢驗報告各1 紙
    在卷可按；另分別於95年9 月7 日、11日、23日及同年11月
    3 日扣案之白色粉末2 包、3 包、2 包、7 包，經送法務部
    調查局鑑驗，均含第一級毒品海洛因成分（分別為合計淨重
    1. 11 公克、0.37公克、1.41公克、1.99公克）無訛，此有
    法務部調查局95年11月21日調科壹字第09523039800 、95年
    10月2 日調科壹字第09523023360 、95年11月19日調科壹字
    第09523034530 、95年12月8 日調科壹字第09523044790 號
    鑑定通知書各1 份附卷可憑，足徵被告自白與事實相符，堪
    予採信。而被告前因施用毒品案件，經本院以90年度毒聲字
    第1431號裁定令入戒治處所施以強制戒治後，於90年11月28
    日停止戒治出所付保護管束，嗣經裁定撤銷停止戒治，令入
    戒治處所繼續施以強制戒治，已於92年2 月4 日執行完畢，
    並於翌日釋放，有臺灣高等法院被告前案紀錄表1 份在卷可
    參，被告於前揭強制戒治執行完畢釋放後5 年內，再犯施用
    毒品犯行，亦堪認定。本案事證已臻明確，被告施用第一級
    毒品海洛因犯行堪予認定，應依法論科。
三、論罪科刑
  (一)按立法者於制定毒品危害防制條例時，即因毒品施用者常會
    對毒品產生心理上或生理上之依賴，縱未成癮，亦有導致多
    次反覆施用之可能，因而將施用毒品者定義為「病患性罪犯
    」，先給予觀察、勒戒及強制戒治等保安處分之矯正機會，
    倘經此等保安處分矯正後，施用毒品者仍繼續施用毒品，始
    施以刑罰，可知立法者於立法時，即已將須加以刑罰之施用
    毒品犯行係具有「反覆實施性」之要件涵括在施用毒品罪之
    構成要件中，此乃合理之體例解釋及目的性解釋，故施用毒
    品之犯行，在法律評價上，應該當於學理上「包括一罪」概
    念之「集合犯」之態樣，故倘客觀積極證據足以認定施用毒
    品者確有時間相隔非久之多次反覆施用毒品之犯行即其施用
    毒品具有反覆實施性，自應將此反覆多次施用毒品犯行列入
    「集合犯」範疇而論以包括一罪，始屬合理。
  (二)查被告自白自95年8 月中旬起至96年1 月24日晚上某時許止
    ，以每1 、2 天施用1 次之頻率，反覆多次施用第一級毒品
    海洛因，犯罪行為甚屬密集，則本院審酌被告於本案犯罪期
    間內，不但前後7 次為警查獲後及96年1 月25日經本院裁定
    羈押而進入臺灣彰化看守所時，採驗尿液之結果均呈嗎啡及
    鴉片類陽性反應，且其於95年9 月7 日、11日、23日及同年
    11月3 日為警查獲時，更分別扣得海洛因2 包、3 包、2 包
    、7 包，而被告於本院審理時自承扣案之海洛因均係供其自
    己施用之毒品等語（參本院審判筆錄第3 頁），足證被告上
    開其每1 、2 天施用海洛因一次之之自白應與事實相符，堪
    予採信等情，認被告施用海洛因毒品之犯行確具有反覆實施
    性（但尚無積極證據可認定被告已施用毒品成癮），則揆諸
    上揭說明，被告所為施用海洛因多次之犯行，自應論以「包
    括一罪」之「集合犯」之型態，僅受一次之刑法評價。
  (三)是核被告所為，係犯毒品危害防制條例第10條第1 項之施用
    第一級毒品罪。其為供己施用而於施用前後持有海洛因之低
    度行為，為其施用之高度行為所吸收，不另論罪。被告前開
    犯罪事實中，除自95年8 月間某日起迄95年9 月11日上午10
    時許止反覆接連多次施用海洛因之犯行經檢察官提起公訴外
    ，其餘部分之犯行雖未據檢察官提起公訴，惟該部分犯行與
    檢察官起訴經本院論罪部分有集合犯之實質上一罪關係，自
    為起訴效力所及，應由本院併予審理，附此敘明。又查被告
    曾因施用毒品案件，經本院以90年度訴字第502 號判決判處
    有期徒刑1 年2 月確定；又因施用毒品案件，經本院以91年
    度訴字第325 號判決判處有期徒刑1 年4 月確定；再因施用
    毒品案件，經臺灣嘉義地方法院以92年度簡字第256 號判決
    分別判處有期徒刑6 月、5 月，應執行有期徒刑10月確定；
    上開後三罪嗣經定應執行刑有期徒刑2 年確定，並與上開有
    期徒刑1 年2 月接續執行，已於94年10月18日縮短刑期假釋
    出監付保護管束，並於95年2 月15日保護管束期滿未經撤銷
    假釋，視為執行完畢，有臺灣高等法院被告前案紀錄表1份
    附卷可憑，其受此有期徒刑執行完畢後，5 年以內故意再犯
    有期徒刑以上之罪，為累犯，應依法加重其刑。爰審酌被告
    前有數次施用毒品前科，且因施用毒品案件經法院判刑確定
    後，甫於95年2 月15日執行完畢，仍不知悔改，竟又復行施
    用毒品，本次犯罪期間內，更8 次為警查獲，足見其自制能
    力尚有未足，有接受相當期間監禁教化之必要，以促其及早
    矯正吸毒惡習；惟念及被告犯罪之動機、目的，其犯罪手段
    僅係戕害自己之身心、施用毒品時間、次數及犯罪後雖坦承
    犯行，但係經通緝始到案之態度等一切情狀，量處如主文所
    示之刑，以示懲儆。
四、沒收：
  (一)扣案被告所有之海洛因14包（合計淨重4.88公克），核屬毒
    品危害防制條例第2 條第2 項第1 款之第一級毒品，應依同
    條例第18條第1 項前段之規定，沒收銷燬之。
  (二)又扣案供前開第一級毒品包裝用之外包裝袋14只，依上揭法
    務部調查局之鑑定報告分別記載有（空包裝總重0.78公克）
    、（空包裝總重0.81公克）、（空包裝總重0.77公克）、（
    空包裝總重3.24公克），顯係可與上開毒品分離之物，而其
    主要作用在於包裹毒品，防其裸露、潮濕，便於被告攜帶施
    用毒品，且屬被告所有，業據被告供承在卷，爰依刑法第38
    條第1 項第2 款之規定宣告沒收之。
五、至被告於95年9 月7 日為警查獲後經採其尿液送驗之結果雖
    併呈甲基安非他命陽性反應，此有詮昕科技股份有限公司00
    000000號濫用藥物尿液檢驗報告1 紙附卷可稽，惟該部分犯
    行既未經起訴，本院當無從併予審理，自應退回由檢察官另
    行偵辦，並為適法之處理（按此部份亦未曾經檢察官另行起
    訴或移送併案審理，參卷附之95年度彰簡字第1024號判決）
    。
據上論斷，應依刑事訴訟法第273 條之1 第1 項、第299 條第1
項前段，毒品危害防制條例第10條第1 項、第18條第1 項前段，
刑法第11條前段、第47條第1 項、第38條第1 項第2 款，判決如
主文。
本案經檢察官高如應到庭執行職務。
中　　華　　民　　國　　96　　年　　3  　月 　　9   　日
　　　　　　　　　刑事第四庭  法　官　吳永梁
以上正本證明與原本無異。
如不服本判決，應於判決送達後10日內向本院提出上訴狀 (須附
繕本)。
中　　華　　民　　國　　96　　年　　3　  月　　12   　日
                              書記官  陳美敏
附錄論罪科刑法條全文：
毒品危害防制條例第10條
施用第一級毒品者，處6 月以上5 年以下有期徒刑。
施用第二級毒品者，處3 年以下有期徒刑。
